臺灣新竹地方法院刑事判決
110年度訴緝字第41號
公  訴  人  臺灣新竹地方檢察署檢察官
被      告  吳昱辰



上列被告因詐欺案件，經檢察官提起公訴（107年度偵字第5203
號），本院依簡式審判程序判決如下：
    主  文
吳昱辰犯三人以上共同冒用政府機關及公務員名義詐欺取財罪，
處有期徒刑壹年參月。未扣案之犯罪所得新臺幣壹萬元沒收之，
如全部或一部不能沒收或不宜執行沒收時，追徵其價額。
    事  實
一、莊政元（業據本院以107年度訴字第871號判決有期徒刑1年4
    月，經臺灣高等法院以108年度上訴字第1472號、最高法院
    以108年度台上字第3020號判決上訴駁回確定）自民國106年
    2月間起，加入真實年籍姓名不詳、綽號「小偉」男子所屬
    之詐騙集團，擔任「介紹人」與「收水」，並邀集吳昱辰、
    李鴻明（業據本院以107年度訴字第871號判決有期徒刑1年
    ，經臺灣高等法院以108年度上訴字第1472號、最高法院以1
    08年度台上字第3020號判決上訴駁回確定）、羅振瑋（業據
    本院以107年度訴字第871號判決有期徒刑1年2月確定）擔任
    取款之「車手」，其等竟意圖為自己不法之所有，與其所屬
    詐騙集團之成員，共同基於三人以上共同冒用政府機關及公
    務員名義詐欺取財及以不正方法由自動付款設備取財之犯意
    聯絡，先由該詐騙集團人員於106年3月12日（起訴書誤載為
    106年3月21日，應予更正）11時許，先後假冒健保局人員、
    板橋分局刑事組人員及新北地檢署檢察官撥打電話予莊修蓉
    ，佯稱莊修蓉因證件遭盜用而違法詐領新臺幣（下同）1,00
    0餘萬元，須提供個人基本資料、提款卡及密碼以便於盡速
    啟動調查云云，致莊修蓉陷於錯誤，遂於同日17時30分許，
    在新竹縣○○市○○街00號之竹北喬蓮大飯店前，交付其所有之
    花旗銀行帳號000-00000-00000號帳戶（本件未使用）、富
    邦銀行帳號000-000000-000000號帳戶（下稱富邦銀行帳戶
    ）、玉山銀行000-0000000-000000號帳戶（起訴書誤載為00
    0-0000000-000000號帳戶，業據公訴人當庭更正，下稱玉山
    銀行帳戶）及中華郵政000-000000-0-000000-0號帳戶（下
    稱郵局帳戶）提款卡予李鴻明，並於3月13日額外匯入5萬元
    至上開郵局帳戶內。嗣李鴻明再將上開4帳戶之提款卡交付
    予莊政元及綽號「小偉」之男子，再由莊政元將上開提款卡
    分別轉交予李鴻明、羅振瑋及吳昱辰，指示其等於如附表所
    示之時間、地點提領莊修蓉如附表所示帳戶內之款項。李鴻
    明提款後將贓款直接交予綽號「小偉」之男子，羅振瑋及吳
    昱辰則交予莊政元，再由莊政元轉交予綽號「小偉」之男子
    所派來真實姓名年籍不詳之詐騙集團成員。吳昱辰因此獲取
    1萬元之報酬。嗣經莊修蓉於106年3月28日聯繫臺灣新北地
    方檢察署詢問案件進度，始知受騙。
二、案經莊修蓉訴由新竹縣政府警察局移送臺灣新竹地方檢察署
    檢察官偵查起訴。
    理  由
一、本件被告吳昱辰所犯以不正方法由自動付款設備取得他人之
    物罪、三人以上共同冒用政府機關及公務員名義詐欺取財罪
    ，係均非死刑、無期徒刑、最輕本刑為3年以上有期徒刑之
    罪或高等法院管轄第一審案件，被告於本院行準備程序時，
    就被訴事實為有罪之陳述，經告知簡式審判程序之旨，並聽
    取檢察官、被告3人之意見後，認合於刑事訴訟法第273條之
    1第1項之規定，裁定進行簡式審判程序，合先敘明。
二、認定犯罪事實所憑證據及理由：
    上開犯罪事實，業據被告吳昱辰於警詢、偵查、本院調查、
    準備程序及簡式審判程序中均坦承不諱（偵卷第92頁至第93
    頁、第101頁至第103頁、他卷第65頁、41號訴緝卷第53頁、
    第62頁），核與共犯莊政元、李鴻明、羅振瑋於警詢、偵查
    、本院準備程序及簡式審判程序中供述大致相符（偵卷第4
    頁背面至第5頁、第10頁背面、第14頁至第15頁、第18頁背
    面至第19頁、第69頁至第73頁、871號訴字卷第51頁、第102
    頁至第103頁、第111頁），並和告訴人莊修蓉於警詢時指證
    之情節亦相吻合（偵卷第35頁至第36頁），且有告訴人所有
    之富邦銀行、玉山銀行帳戶交易明細各1份、自動櫃員機設
    置地點監視器翻拍畫面數張附卷可憑（偵卷第8頁、第20頁
    至第21頁、第38頁至第39頁），足認被告上開任意性自白確
    與事實相符，堪予採信，從而，本件事證明確，被告犯行堪
    予認定，應依法論科。
三、論罪科刑：
㈠、核被告吳昱辰所為係犯刑法第339條之2第1項之以不正方法由
    自動付款設備取得他人之物罪、第339條之4第1項第1款、第
    2款之三人以上共同冒用政府機關及公務員名義詐欺取財罪
    。
㈡、按共同實施犯罪行為之人，在合同意思範圍以內，各自分擔
    犯罪行為之一部，相互利用他人之行為，以達其犯罪之目的
    者，即應對於全部所發生之結果，共同負責。又共同正犯之
    成立，祇須具有犯意之聯絡及行為之分擔，既不問犯罪動機
    起於何人，亦不必每一階段犯行，均須參與（最高法院28年
    上字第3110號、34年上字第862號判例意旨參照）。又共同
    正犯之意思聯絡，原不以數人間直接發生者為限，若有間接
    之聯絡者，亦包括在內，如甲分別邀約乙、丙犯罪，雖乙、
    丙間彼此並無直接之聯絡，亦無礙於其為共同正犯之成立（
    最高法院77年台上字第2135號判例意旨參照）。是以，行為
    人參與構成要件行為之實施，並不以參與構成犯罪事實之全
    部或始終參與為必要，即使僅參與構成犯罪事實之一部分，
    或僅參與某一階段之行為，亦足以成立共同正犯。經查，被
    告雖非親自向告訴人實施訛詐，而未自始至終參與各階段之
    犯行，然被告負責收取告訴人之帳戶與提領款項，而從事車
    手之工作，再將提領之贓款交回集團上游成員，則被告與詐
    騙集團其他成員間既為詐騙告訴人而彼此分工，堪認渠等係
    在合同意思範圍內，各自分擔犯罪行為之一部，並相互利用
    他人之行為，以達犯罪之目的，從而被告與共犯莊政元、李
    鴻明、羅振瑋、綽號「小偉」男子所屬之詐騙集團成員間就
    上開犯行，彼此間有犯意聯絡及行為分擔，應依刑法第28條
    之規定，論以共同正犯。
㈢、又被告持詐得之提款卡多次盜領款項之行為，主觀上各係基
    於單一決意，而分別於密切接近之時間、相同地點實施，侵
    害同一法益，各行為之獨立性極為薄弱，依一般社會健全觀
    念，在時間差距上，難以強行分開，故應評價為接續犯，而
    論以一罪。又被告與共犯莊政元、李鴻明、羅振瑋、綽號「
    小偉」男子所屬之詐騙集團成員間，係基於單一決意而觸犯
    上開數罪名，為想像競合犯，應依刑法第55條之規定，從一
    重之三人以上共同冒用政府機關及公務員名義詐欺取財罪處
    斷。
㈣、爰審酌被告正值青年，非無工作能力賺取所需，然不知守法
    慎行以正道取財，竟為圖暴利加入詐騙集團，糾集三人以上
    共同冒用政府機關及公務員名義，詐騙無辜告訴人之金錢，
    侵害告訴人之財產法益，亦助長原已猖獗之詐騙歪風，所為
    非是，應予嚴厲非難，惟考量被告年輕識淺，並未實際參與
    全程詐騙行為，尚非詐騙集團之核心成員，暨其犯後均坦承
    犯行之態度，兼衡本案係由共犯莊政元擔任「介紹人」與「
    收水」，並邀集被告加入擔任「車手」，而被告國中畢業之
    智識程度，無業，入監前與母親、哥哥、姐姐同住，經濟狀
    況普通等一切情狀，量處如主文所示之刑。
四、沒收：
    按犯罪所得，屬於犯罪行為人者，沒收之。但有特別規定者
    ，依其規定。前2項之沒收，於全部或一部不能沒收或不宜
    執行沒收時，追徵其價額。刑法第38條之1第1項、第3項定
    有明文。次按，共同犯罪行為人之組織分工及不法所得，未
    必相同，彼此間犯罪所得之分配懸殊，其分配較少甚或未受
    分配之人，如仍應就全部犯罪所得負連帶沒收之責，超過其
    個人所得之剝奪，無異代替其他犯罪參與者承擔刑罰，顯失
    公平，因共犯連帶沒收與罪刑相當原則相齟齬，故共同犯罪
    ，所得之物之沒收，應就各人分得之數為之，亦即沒收或追
    徵應就各人所實際分得者為之（最高法院104年第13次及第1
    4次刑庭會議決議㈠參照）。被告犯罪所得為1萬元，此業據
    其於本院準備程序中供述明確（41號訴緝卷第53頁），雖未
    扣案，仍應依刑法第38條之1第1項規定宣告沒收，並依同條
    第3項規定，諭知於全部或一部不能沒收或不宜執行沒收時
    ，追徵其價額。    
據上論斷，應依刑事訴訟法第 273條之1第1項、第299條第1項前
段，判決如主文。
本案經檢察官蘇恒毅提起公訴，檢察官楊仲萍、劉正祥到庭執行
職務。
中　　華　　民　　國　　111 　年　　2 　　月　　8 　　日
                  刑事第二庭    法  官  楊數盈
以上正本證明與原本無異。
如不服本判決應於收受本判決後20日內向本院提出上訴書狀，上
訴書狀應敘述具體理由。上訴書狀未敘述上訴理由者，應於上訴
期間屆滿後20日內補提理由書狀於本院（均須按他造當事人之人
數附繕本）「切勿逕送上級法院」。
告訴人或被害人如對於本判決不服者，應具備理由請求檢察官上
訴，其上訴期間之計算係以檢察官收受判決正本之日期為準。
中　　華　　民　　國　　111 　年　　2 　　月　　8 　　日
　　　　　　　　　　　　　  　  書記官  陳采薇　　　　　
附錄本案論罪科刑法條：
刑法第339條之2
意圖為自己或第三人不法之所有，以不正方法由自動付款設備取
得他人之物者，處3年以下有期徒刑、拘役或30萬元以下罰金。
以前項方法得財產上不法之利益或使第三人得之者，亦同。
前二項之未遂犯罰之。
刑法第339條之4
犯第339條詐欺罪而有下列情形之一者，處1年以上7年以下有期
徒刑，得併科1百萬元以下罰金：
一、冒用政府機關或公務員名義犯之。
二、三人以上共同犯之。
三、以廣播電視、電子通訊、網際網路或其他媒體等傳播工具，
    對公眾散布而犯之。
前項之未遂犯罰之。
附表：
編號 提款人 時間 金額 提款帳戶 提款地點 1 李鴻明 106年3月12日19時57分許 3萬元 富邦銀行帳戶 桃園市○○區○○○街00號（富邦銀行北中壢分行）   106年3月12日19時58許 5萬元      5萬元   2 羅振瑋 106年3月14日8時58分許 5萬元 富邦銀行帳戶 桃園市○○區○○路0段000號（富邦銀行中壢分行）   106年3月14日8時59分許 5萬元     106年3月14日9時0分許 1萬1,000元   3 吳昱辰 106年3月16日15時57分許 2萬5元 玉山銀行帳戶 桃園市○○區○○路 00號(統一弘揚店)   106年3月16日15時58分許 2萬5元     106年3月16日15時59分許 1萬5元   4 吳昱辰 106年3月16日16時38分許 3萬元 富邦銀行帳戶 桃園市○○區○○○街00號（富邦銀行北中壢分行）